【裁判字號】    94,簡,436
【裁判日期】    950227
【裁判案由】    進口貨物核定完稅價格
【裁判全文】
高雄高等行政法院簡易判決
                             九十四年度簡字第四三六號
原      告  商榮有限公司
代  表  人  甲○○
訴訟代理人  張名賢  律師
被      告  財政部高雄關稅局
代  表  人  游朝順  局長
訴訟代理人  乙○○
上列當事人間因進口貨物核定完稅價格事件，原告不服財政部中
華民國九十四年九月三十日台財訴字第０九四００四三六六九０
號訴願決定，提起行政訴訟。本院判決如下：
    主  文
原告之訴駁回。
訴訟費用由原告負擔。
    事實及理由
一、緣原告於民國（下同）九十四年一月四日委由裕豐報關股份
    有限公司（下稱裕豐公司）向被告所屬中興分局報運進口紐
    西蘭產製貨物FROZEN BONE-IN MUTTON RIB SETS乙批共二項
    （進口報單第BD/AA/九三/七０五九/００一三號），原申報
    單價第一項為CFR USD ０‧七一/LBR，第二項為CFR USD ０
    ‧一一/LBR，核定以「先核後放」核價方式通關，因原告急
    需提用該貨，申請押款放行，被告准依關稅法第十八條第二
    項規定繳納相當金額之保證金，先行徵稅驗放。嗣依財政部
    關稅總局驗估處（以下稱驗估處）核定第一項按CIF USD ０
    ‧八七/LB核估並按複合稅有關規定辦理、第二項按CFR USD
    ０‧二/LB核估。原告不服，申請復查，經被告復查決定：
    「第一項貨物仍按原核定完稅價格核估，第二項貨物撤銷原
    核定價格，改按CIF USD ０‧二/LB核估其完稅價格。」原
    告仍不服，提起訴願，經遭決定駁回，遂提起本件行政訴訟
    。
二、原告起訴意旨略謂：（一）按「從價課徵關稅之進口貨物，
    其完稅價格以該進口貨物之交易價格作為計算根據。」關稅
    法第二十九條第一項定有明文。（二）原告進口貨物之價格
    即為實際交易價格，並有付款水單及相關交易文件所載之金
    額與報單所載價格相符可資為證，並為訴願決定機關是認、
    不爭執（訴願決定書第四頁第二行以下），因此，本件應適
    用關稅法第二十九條第一項、第二項之規定，以「交易價格
    」核定完稅價格，被告未遵上開法律規定，遽為原處分、復
    查決定、訴願決定有明顯之違法。（三）兩造之爭議在於究
    應適用關稅法第二十九條第一、二項核定或依同法第三十二
    條核定。原告係主張應適用前者，被告係主張應適用後者，
    原處分、復查決定、訴願決定係引用後者核定，合先敘明。
    （四）原告主張應依關稅法第二十九條第一、二項核定之理
    由在於申報價格真正，有商業發票、匯款水單與進口報單所
    載價格相符為證，亦為訴願決定是認。原告主張被告適用關
    稅法第二十九條第五項有適用法律錯誤之違法，及適用同法
    第三十二條規定有不依同法第三十二條第二項規定之程序核
    定之違法，說明如下。關於被告適用關稅法第二十九條第五
    項有適用法律錯誤之違法之部分：（１）同法第二十九條第
    五項之規定必需是對「交易文件」或其內容之真實性或正確
    性有懷疑為要件，對於「申報價格」之真實性或正確性有懷
    疑，並不在該條之適用之內。依據被告所舉理由，顯係對交
    易文件之真實性或正確性並未存疑，而是對原告「申報之價
    格」有懷疑，被告適用同法第二十九條第五項規定顯然於法
    未合。理由按「交易文件」如為虛偽，則「申報之價格」必
    然虛偽，反之，「交易文件」如為真正，則「申報之價格」
    雖不必然真正、但亦不必然虛偽，顯然法條規定之「交易文
    件」之文義內容，與「申報之價格」之文義內容函蓋內容並
    不相同，因此適用同法第二十九條第五項之前提要件必對「
    交易文件」之真確性有懷疑，對於申報價格之真確性有懷疑
    並不在該條適用之內。（２）被告雖謂有「合理懷疑」，惟
    並無證據證明交易文件不實，其懷疑顯非「合理」，原處分
    之懷疑，不合於該條「合理」之要件。理由按，適用該條之
    規定，法律並無明文規定可排除證據法則之適用，其無證據
    之懷疑，並非合理懷疑，被告在未經證明原告所提文件不實
    之情形下所生之懷疑，顯非合理懷疑。（五）關於適用關稅
    法第三十二條規定有不依同法第三十二條第二項規定之程序
    核定之違法之部分：被告核定價格並未就交易型態、數量、
    及運費等影響價格之因素作合理調整。關於引用關稅法第二
    十九條第五項部分（發生排除第二十九條第一、二項適用之
    效果）原處分係認原告申報之價格與驗估處查得合理價格相
    較偏低甚巨，認原告低報進口價格，基於合理懷疑認為無法
    依同法第二十九條核定。因此原告之爭執在於驗估處並未查
    價，其查證方法、查證對象、查證之標準、其查證之報告，
    於卷內並無任何關於查價之文件可佐，驗估處顯然並未查價
    。否則為何相同之貨物竟可能買到CIF USD ０‧八七/LB及
    CFR USD ０‧二/LB之高價，顯然不合理。實務上有低價買
    進卻高報進口價格，用以虛增成本之情事，此觀財政部關稅
    總局海關辦理進出口報單事後審核作業規定第五點可證，及
    最高行政法院判決數份可證，因此相同之貨物竟有人買進CI
    F USD ０‧八七/LB及CFR USD ０‧二/LB之高價，顯然是虛
    增成本，逃避營利事業所得稅。（六）被告中興分局送查價
    單所載之價格檔資料均為九十三年四月、六月之資料，距原
    告進口時期九十四年一月三日，已相差六到八個月以上，足
    見並非相同時期進口之貨物，且所引價格亦與驗估處核複之
    價格相差百分之一百以上。最高行政法院九十年度判字第一
    七四三號判決亦以行政機關未敘明查證方法、查證對象、查
    證之標準、及查證之報告，撤銷原處分云云為由，訴請撤銷
    訴願決定、復查決定及原處分。被告則以：（一）按「進口
    貨物未經海關依前項規定先行徵稅驗放，且海關無法即時核
    定其應納關稅者，海關得依納稅義務人之申請，准其檢具審
    查所需文件資料，並繳納相當金額之保證金，先行驗放，事
    後由海關審查，並於貨物放行之翌日起六個月內核定其應納
    稅額，屆期視為依納稅義務人之申報核定應納稅額。」、「
    從價課徵關稅之進口貨物，其完稅價格以該進口貨物之交易
    價格為計算根據。前項交易價格，指進口貨物由輸出國銷售
    至中華民國實付或應付之價格。‧‧‧海關對納稅義務人提
    出之交易文件或其內容之真實性或正確性存疑，納稅義務人
    未提出說明或提出說明後，海關仍有合理懷疑者，視為無法
    按本條規定核估其完稅價格。」、「進口貨物之完稅價格，
    未能依第二十九條規定核定者，海關得按該貨物出口時或出
    口前、後銷售至中華民國之同樣貨物之交易價格核定之。」
    、「進口貨物之完稅價格，未能依第二十九條及前條規定核
    定者，海關得按該貨物出口時或出口前、後銷售至中華民國
    之類似貨物之交易價格核定之。」、「進口貨物之完稅價格
    ，未能依第二十九條、第三十一條及前條規定核定者，海關
    得按國內銷售價格核定之。」、「進口貨物之完稅價格，未
    能依第二十九條、第三十一條、第三十二條及前條規定核定
    者，海關得按計算價格核定之。」、「進口貨物之完稅價格
    ，未能依第二十九條、第三十一條、第三十二條、第三十三
    條及前條規定核定者，海關得依據查得之資料，以合理方法
    核定之。」及「本法第三十一條第一項及第三十二條第一項
    所稱出口前、後，指出口日前後三十日內。」分別為關稅法
    第十八條第二項、第二十九條第一項、第二項、第五項、第
    三十一條第一項前段、第三十二條第一項前段、第三十三條
    第一項、第三十四條第一項、第三十五條第一項及同法施行
    細則第十六條第一項所明定。本件被告依據驗估處核定之價
    格增估補稅，並依上開規定予以核處，於法並無不合。（二
    ）查本件貨物完稅價格，原係依驗估處所核定價格核估，惟
    原告對該核定價格不服，於復查階段，被告為昭慎重，檢具
    復查申請書及相關文件函請驗估處複核價格，嗣據驗估處複
    核結果，第一項貨物仍按原核定完稅價格核估，第二項貨物
    撤銷原核定價格，改按CIF USD ０‧二/LB核估其完稅價格
    ，被告乃據以作成復查決定：「本案第一項貨物仍按原核定
    完稅價格核估，惟因被告所屬分局前核定價格時，誤植為CF
    R USD ０‧八七/LB（但按複合稅有關規定核算結果，完稅
    價格不變），應予訂正為CIF USD ０‧八七/LB；第二項貨
    物原核定之價格應予撤銷，改按CIF USD ０‧二/LB核算其
    完稅價格及應徵之進口稅款。」。但原告仍不服，提起訴願
    ，為審慎處理，被告又檢送訴願書連同相關文件函請驗估處
    再複核價格，並據驗估處以九十四年八月十六日總驗一一字
    第０九四一００三二七八號函復：「二、本案（報單第BD/A
    A/九三/七０五九/００一三號）經本處複核結果，第一項來
    貨原核定價格CIF USD ０‧八七/LB、第二項來貨復查時改
    估之價格CIF USD ０‧二/LB應屬合理適法，仍請予以維持
    ，其理由如下：(一)本案貨物前由於原申報價格與本處查得
    合理價格相差懸殊，經洽詢訴願人未能提供更明確之佐證資
    料，以證實原申報價格即為實際交易價格，自無關稅法第二
    十九條規定之適用，又查無同法第三十一條至第三十四條規
    定之相關資料可資引用，本處爰依同法第三十五條規定之原
    則，依據查得之資料核估完稅價格，訴願人不服原核定之價
    格申請復查，業經本處複核結果，變更原按關稅法第三十五
    條規定核估之法據，改依同法第三十二條『類似貨物』之規
    定，第一項來貨仍維持原核定價格CIF USD ０‧八七/LB、
    第二項來貨改按CIF USD ０‧二/ LB核估其完稅價格，於法
    並無不合。(二)訴願理由一、二稱：『原處分機關稱【本案
    因原申報價格與驗估處查得價格相距不符】云云，但並未提
    供其查價之依據，此為似是而非之理，本公司申請復查時，
    已檢附商業發票、匯出匯款交易憑單、進口報單等資料，即
    為實際交易價格。』、『對納稅義務人所提出的事實物證，
    有何處為不真實？貴處並無提出不實之證據，無證據合理懷
    疑乃為不合法理。』等節，本案前於訴願人提出復查申請時
    ，本處曾於九十四年四月二十八日以總驗通二（二）字第九
    四００一六七號函（原處分卷附件十五之一）請訴願人依函
    示檢附相關資料前來本處說明，而訴願人僅寄送相關資料予
    本處並未前來說明或陳述意見，經核其所提供之付款水單及
    相關交易文件（原處分卷附件十五之二）所載金額雖與本案
    相符，惟本案來貨第一、二項其原申報價格僅CFR USD ０‧
    七一/LB及CFR USD ０‧一一/LB與本處查得合理價格CIF US
    D ０‧八七/LB及CFR USD ０‧二/LB相較偏低甚巨（約百分
    之十八及百分之四十五），且訴願人未能提出合理說明證實
    其原申報價格即為實際交易價格，依據關稅法第二十九條第
    五項規定：『海關對納稅義務人提出之交易文件或其內容之
    真實性或正確性存疑，納稅義務人未提出說明或提出說明後
    ，海關仍有合理懷疑者，視為無法按本條規定核估其完稅價
    格。』故仍無法按同法第二十九條規定核估其完稅價格；又
    本案來貨為非規格化產品，亦查無合於同法第三十一條規定
    『同樣貨物』之交易資料可資採行。而本案於復查時，本處
    查得與本案第一、二項來貨相同生產國別（NE W ZEALAND）
    、相同貨名（FROZEN BONE-IN MUTTON RIB SET、FROZENMUT
    TO NLEG BONES）之類似貨物（報單第AW/BE/九三/Z三一二/
    七五四三、BD/九三/TB九五/八０一０號、國外出口日期九
    十三年十二月二、三日與本案國外出口日期九十三年十二月
    十八日相近）其交易價格為CIF USD ０‧八七/LB、CIF USD
    ０‧二/LB（原處分卷附件一五之三），本案乃變更原按關
    稅法第三十五條規定核估之法據，改依同法第三十二條『類
    似貨物』之規定，第一項來貨按CIF USD ０‧八七/LB、第
    二項來貨按CIF USD ０‧二/LB核估其完稅價格，應屬合理
    適法允當，爰請予以維持。」準此，本件來貨價格既經驗估
    處兩次複核，並已詳述無法按關稅法第二十九條規定「交易
    價格」核定完稅價格之理由，且變更原按同法第三十五條規
    定「查得價格」之核定，改依同法第三十二條規定「類似貨
    物」核估完稅價格，符合依據關稅法第二十九條至第三十五
    條規定有關完稅價格之估價順序，故被告據以決定仍維持來
    貨第一項原核定價格CIF USD ０‧八七/LB、第二項復查時
    改估之價格CIF USD ０‧二/LB之增估補稅核定，並無不合
    ，原告訴狀理由，自無可採。(三)綜上論結，本件原告起訴
    狀所持理由均無可採，請判決駁回原告之訴。
三、按「進口貨物未經海關依前項規定先行徵稅驗放，且海關無
    法即時核定其應納關稅者，海關得依納稅義務人之申請，准
    其檢具審查所需文件資料，並繳納相當金額之保證金，先行
    驗放，事後由海關審查，並於貨物放行之翌日起六個月內核
    定其應納稅額，屆期視為依納稅義務人之申報核定應納稅額
    。」、「從價課徵關稅之進口貨物，其完稅價格以該進口貨
    物之交易價格為計算根據。前項交易價格，指進口貨物由輸
    出國銷售至中華民國實付或應付之價格。‧‧‧海關對納稅
    義務人提出之交易文件或其內容之真實性或正確性存疑，納
    稅義務人未提出說明或提出說明後，海關仍有合理懷疑者，
    視為無法按本條規定核估其完稅價格。」、「進口貨物之完
    稅價格，未能依第二十九條規定核定者，海關得按該貨物出
    口時或出口前、後銷售至中華民國之同樣貨物之交易價格核
    定之。」、「進口貨物之完稅價格，未能依第二十九條及前
    條規定核定者，海關得按該貨物出口時或出口前、後銷售至
    中華民國之類似貨物之交易價格核定之。」、「進口貨物之
    完稅價格，未能依第二十九條、第三十一條及前條規定核定
    者，海關得按國內銷售價格核定之。」、「進口貨物之完稅
    價格，未能依第二十九條、第三十一條、第三十二條及前條
    規定核定者，海關得按計算價格核定之。」、「進口貨物之
    完稅價格，未能依第二十九條、第三十一條、第三十二條、
    第三十三條及前條規定核定者，海關得依據查得之資料，以
    合理方法核定之。」及「本法第三十一條第一項及第三十二
    條第一項所稱出口前、後，指出口日前後三十日內。」關稅
    法第十八條第二項、第二十九條第一項、第二項、第五項、
    第三十一條第一項前段、第三十二條第一項前段、第三十三
    條第一項、第三十四條第一項、第三十五條第一項及同法施
    行細則第十六條第一項分別定有明文。
四、經查，原告於九十四年一月四日委由裕豐公司向被告所屬中
    興分局報運進口紐西蘭產製貨物FROZEN BONE-IN MUTTONRIB
     SETS乙批共二項（進口報單第BD/AA/九三/七０五九/００
    十三號），原申報單價第一項為CFR USD ０‧七一/LBR，第
    二項為CFR USD ０‧一一/LBR，核定以「先核後放」核價方
    式通關，因原告急需提用該貨，申請押款放行，被告准依關
    稅法第十八條第二項規定繳納相當金額之保證金，先行徵稅
    驗放，嗣依驗估處核定第一項按CIF USD ０‧八七/LB核估
    並按複合稅有關規定辦理、第二項按CFR USD ０‧二/LB核
    估。原告不服，申請復查，經原處分機關復查決定：「第一
    項貨物仍按原核定完稅價格核估，第二項貨物撤銷原核定價
    格，改按CIF USD ０‧二/LB核估其完稅價格。」等情，此
    有驗估處九十四年五月二十五日總驗一一字第０九四一００
    一六０六號函、九十四年八月十六日總驗一一字第０九四一
    ００三二七八號函及被告九十四年六月二十二日高普進字第
    ０九四一００五九六六號復查決書附於原處分卷可稽，應堪
    信實。
五、原告雖執前詞以為爭執，惟查，本件貨物前由於原告原申報
    價格僅CFR USD ０‧七一/LB及CFR USD ０‧一一/LB與驗估
    處查得合理價格CIF USD ０‧八七/LB及CFR USD ０‧二/LB
    相較偏低甚巨（約百分之十八及百分之四十五），驗估處原
    依同法第三十五條規定之原則，依據查得之資料核估完稅價
    格，原告不服，提出復查申請時，驗估處曾於九十四年四月
    二十八日以總驗通二（二）字第九四００一六七號函請原告
    依函示檢附相關資料前來本處說明，而原告僅寄送相關資料
    予驗估處並未前來說明或陳述意見，經核其所提供之付款水
    單及相關交易文件所載金額雖與本件相符，惟原告未能提出
    合理說明證實其原申報價格即為實際交易價格，驗估處依據
    關稅法第二十九條第五項規定：「海關對納稅義務人提出之
    交易文件或其內容之真實性或正確性存疑，納稅義務人未提
    出說明或提出說明後，海關仍有合理懷疑者，視為無法按本
    條規定核估其完稅價格。」故仍無法按同法第二十九條規定
    核估其完稅價格；又本件來貨為非規格化產品，亦查無合於
    同法第三十一條規定「同樣貨物」之交易資料可資採行，經
    驗估處查得與本件第一、二項來貨相同生產國別（NEWZEALA
    ND）、相同貨名（FROZEN BONE-IN MUTTON RIB SET、FROZE
    N MUTTO N LEG BONES）之類似貨物（報單第AW/B E/九三/Z
    三一二/七五四三、BD/九三/TB九五/八０一０號、國外出口
    日期九十三年十二月二、三日與本件國外出口日期九十三年
    十二月十八日相近）其交易價格為CIF USD ０‧八七/LB、
    CIF USD ０‧二/LB，本件乃變更原按關稅法第三十五條規
    定核估之法據，改依同法第三十二條『類似貨物』之規定，
    第一項來貨按CIF USD ０‧八七/LB、第二項來貨按CIF USD
    ０‧二/L B核估其完稅價格等情，此有原告進口報單、押款
    放行申請書、驗估處九十四年三月一日（九）四高興（二）
    發字第０三一五號送查價單簽復價格單、九十四年五月二十
    五日總驗一一字第０九四一００一六０六號函、九十四年八
    月十六日總驗一一字第０九四一００三二七八號函附於原處
    分卷可憑。是本件原告既未能提供更明確之佐證資料，以證
    實原申報價格即為實際交易價格，自無關稅法第二十九條第
    一、二項交易價格規定之適用。次查，原告進口報單上並未
    特別載明其貨物之品質，是被告依查得生產國別、品名均相
    同、且出口日期相近之類似貨物之交易價格，核定本件之完
    稅價格，揆諸關稅法第三十二條之規定，並無不合。是原告
    主張：本件原告有提出實際之交易價格，其完稅價格應依關
    稅法第二十九條第一項、第二項之規定核定，且驗估處查得
    之類似貨物價格，並無法看出其品質，被告依其核定本件完
    稅價格，應屬違法云云，即無足採。
六、綜上所述，被告原處分核定第一項按CIF USD ０‧八七/LB
    核估並按複合稅有關規定辦理、第二項按CFR USD ０‧二/L
    B核估，嗣復查決定改以：「第一項貨物仍按原核定完稅價
    格核估，第二項貨物撤銷原核定價格，改按CIF USD ０‧二
    /LB核估其完稅價格。」於法尚無違誤，訴願決定予以維持
    ，亦無不合。原告提起本件訴訟求為撤銷，為無理由，應予
    駁回。又本件為簡易訴訟事件，故不經言詞辯論為之。
據上論結，本件原告之訴為無理由，爰依行政訴訟法第二百三十
三條第一項、第二百三十六條、第一百九十五條第一項後段、第
九十八條第三項前段，判決如主文。
中    華    民    國    九十五  年   二   月  二十七  日
                  第一庭      法  官  林勇奮
以上正本係照原本作成。
如不服本判決，應於送達後二十日內，向本院提出上訴狀並表明
上訴理由，如於本判決宣示後送達前提起上訴者，應於判決送達
後二十日內補提上訴理由書（須按他造當事人人數附繕本）。提
起上訴應預繳送達用雙掛號郵票七份（每份三十四元）。
中    華    民    國    九十五  年   二   月  二十七  日
                              書記官  黃玉幸
附註:
行政訴訟法第二百三十五條（第一項、第二項）:
對於適用簡易程序之裁判提起上訴或抗告，須經最高行政法院之
許可。
前項許可，以訴訟事件所涉及之法律見解具有原則性者為限。


司法院資訊處製作；財團法人民間司法改革基金會備份。
